臺灣高等法院刑事判決　　　　　　　　96年度上訴字第4134號
上　訴　人
即　被　告　甲○○
上列上訴人因毒品危害防制條例案件，不服臺灣板橋地方法院96
年度訴字第2325號，中華民國96年8月9日第一審判決（起訴案號
：臺灣板橋地方法院檢察署96年度毒偵字第3711號），提起上訴
，本院判決如下：
    主  文
上訴駁回。
    事  實
一、甲○○前因施用第一、二級毒品案件，經原審以90年度毒聲
    字第2702號裁定施以強制戒治，已於民國（下同）92年1月5
    日期滿執行完畢；並經原審以90年度訴字第1550號判處有期
    徒刑8月、6月，應執行有期徒刑1年確定，已於92 年12月12
    日縮刑期滿執行完畢。另因竊盜案件，經原審以94年度簡字
    第31 75號判處有期徒刑3月確定，亦已於94年10月19日易科
    罰金執行完畢。
    仍不知悔改，基於施用第一級毒品海洛因之犯意，於上開強
    制戒治執行完畢後5年內之96 年5月9日某時（起訴書誤載為
    96 年5月8日晚間9時許），在臺北縣新店市某處釣蝦場之廁
    所內，以將第一級毒品海洛因摻入香菸內點燃抽吸之方法，
    施用第一級毒品海洛因1 次；另基於施用第二級毒品甲基安
    非他命之犯意，於96 年5月10日上午某時（起訴書泛載為96
    年5月10日為警採尿前回溯96 小時內某時），在其當時暫住
    之臺北縣樹林市○○路○段191號2樓A室房間內，以將甲基安
    非他命置入吸食器之玻璃球以火燒烤吸聞所生煙霧之方法，
    施用第二級毒品甲基安非他命1次。
    嗣為警於96年5月10日9時許，在上址暫住處查獲，經警採集
    甲○○之尿液檢體送驗結果，呈鴉片類及安非他命類之陽性
    反應，始悉上情。
二、案經臺北縣政府警察局三峽分局報請臺灣板橋地方法院檢察
    署檢察官偵查起訴。
    理  由
一、上揭事實，業據被告甲○○於96年5 月10日警詢時坦承不諱
    （見偵卷第6、7頁），且被告於原審審理時亦坦承確有施用
    第一、二級毒品無訛。又本案為警查獲後，經警採集被告尿
    液檢體送驗結果，呈鴉片類及安非他命類之陽性反應，有臺
    北縣政府警察局三峽分局被移送人姓名及代碼對照表、臺灣
    檢驗科技股份有限公司96 年5月31日濫用藥物尿液檢驗報告
    各1件附卷可稽。查海洛因經注射或吸入人體後，約80%於24
    小時內自尿中排出，一般而言，尿液中能否驗出嗎啡陽性反
    應與其投與量、投與途徑、採尿時間、個人體質及檢測方法
    之靈敏度有關，國外曾有文獻報導注射6 毫克之海洛因鹽酸
    鹽，其代謝物嗎啡之平均可檢出時限約為26小時；又甲基安
    非他命經口服投與後約70%於24小時內自尿中排出，約90%於
    96小時內自尿中排出，由於甲基安非他命成分之檢出與其投
    與方式、投與量、個人體質、採尿時間與檢測儀器之精密度
    等諸多因素有關，因此僅憑尿液中呈安非他命陽性反應，並
    無法確實推算吸食時間距採集時間之長短，惟依上述資料推
    斷，最長可能不會超過4 日，均經行政院衛生署藥物食品檢
    驗局分別以81年9月8日（81）藥檢壹字第8114885號、81年2
    月8日（81）藥檢一字第001156 號函述綦詳，為本院承辦毒
    品案件職務上所已知。被告採尿送驗結果，既呈鴉片類及安
    非他命類之陽性反應，且自始至終未曾表示警員有何違法取
    供情事，足以擔保其警詢時之自白確與事實相符，而堪採信
    。嗣被告於原審審理時，陳稱已不太記得施用毒品之時間（
    見原審卷第27頁），顯係記憶淡忘所致，則就其施用第一、
    二級毒品之時間、地點，自應以其警詢時之陳述較為可採。
    此外，被告前因施用第一、二級毒品案件，經本院以90年度
    毒聲字第2702號裁定施以強制戒治，已於92年1月5日期滿執
    行完畢等情，亦有刑案資料查註紀錄表、本院被告前案紀錄
    表各1 件存卷可考。綜上所述，本案事證明證，被告犯行堪
    予認定，應依法論科。
二、按海洛因、甲基安非他命分別係屬毒品危害防制條例第2 條
    第2 項第1 款、第2 款所定之第一、二級毒品。是核被告所
    為，係犯毒品危害防制條例第10條第1 項之施用第一級毒品
    罪及同條第2 項之施用第二級毒品罪。其持有第一級毒品海
    洛因、第二級毒品甲基安非他命之低度行為，各為施用之高
    度行為所吸收，均不另論罪。所犯上開二罪，犯意各別，行
    為互殊，應予分論併罰。又被告前因施用第一、二級毒品案
    件，經原審以90年度訴字第1550號判處有期徒刑8月、6月，
    應執行有期徒刑1年確定，已於92 年12月12日縮刑期滿執行
    完畢；另因竊盜案件，經原審以94年度簡字第3175號判處有
    期徒刑3月確定，亦已於94 年10月19日易科罰金執行完畢等
    情，有本院被告前案紀錄表附卷可稽，其於有期徒刑執行完
    畢後5 年內，故意再犯本件有期徒刑以上之上開二罪，皆為
    累犯，均應依刑法第47條第1項加重其刑。
三、原審為如前述之論斷，審酌被告前因施用毒品，曾接受強制
    戒治之執行完畢，並經論罪科刑且已執行完畢，仍不知抗拒
    毒品誘惑，再次漠視法令而犯上開二罪，非但戕害自我身心
    健康，對於社會風氣、治安亦潛有相當危害，兼衡其犯罪之
    動機、目的、手段及犯罪後之態度等一切情狀，分別量處有
    期徒刑玖月及有期徒刑伍月，並定其應執行之刑為有期徒刑
    壹年，核無違誤。
    原審復以，本件查獲時扣得之吸食器1組、香菸1支，被告辯
    稱均非其所有之物，考量警員當時在現場同時查獲陳梅桂、
    少年張○○（渠二人所涉施用毒品案件，另行處理），而陳
    梅桂於檢察官偵訊時坦承扣案之吸食器1 組為其所有（見偵
    卷第22頁）、少年張○○於扣押物品目錄表上簽名按指紋表
    示扣案之香菸1 支為其所有無訛（見偵卷第17頁），堪認被
    告所辯應屬可採，復查無證據足認與本案有何關連，爰均不
    於本案宣告沒收之，亦無違誤。
    被告另曾於96年3 月23日下午某時，因施用第一級毒品海洛
    因、第二級毒品安非他命，經原審於96年7 月13日以96年度
    訴字第1989號判處有期徒刑8月、4月，應執行有期徒刑10月
    在案。惟原審按，刑法第56條連續犯之規定，業於94年2月2
    日刪除，並於95年7月1日生效施行。連續犯在本質上應屬數
    罪，基於刑法公平原則之考量，刪除連續犯之規定後，除部
    分習慣犯，合乎包括一罪之情形外，應依數罪併罰之規定，
    分別論罪處罰，以免造成輕縱，致違修法意旨。就屢次施用
    毒品者而言，於刑法第56條連續犯規定刪除生效前，固可依
    該條規定論以一罪，並得加重其刑二分之一；惟於刑法第56
    條規定刪除生效後，除非施用毒品成癮，難以戒斷，形同病
    患，不妨論以包括一罪處罰者外（於量刑時可審酌其屢次施
    用之情狀，科以較重之刑，並依刑法第88條規定諭知應於刑
    之執行前令入相當處所，施以禁戒），其他諸如：有錢購買
    毒品時、朋友邀約時、身體病痛時或熬夜提神時始施用之情
    形，均應認為犯意各別，而併合處罰。本件被告於前案之採
    尿時間，與本案相隔近50日，且除被告於本院審理時之自白
    外，遍閱卷內全部證據資料，不足證明被告確有反覆密集施
    用毒品情事，尚難認屬施用毒品成癮之病患類型，是被告於
    前案施用毒品之行為，與本案並無實質上或裁判上一罪之關
    係，本案自不受該案起訴效力所及，原審乃敘明依法論罪科
    刑，甚屬妥適。
四、被告上訴意旨空言不服，為無理由，應予駁回。
五、被告經合法傳喚，無正當理由不到庭，依法不待其到庭陳述
    ，逕行判決，並此敘明。
據上論斷，應依刑事訴訟法第371條、第368條，判決如主文。
本案經檢察官許美女到庭執行職務。
中　　華　　民　　國　　96　　年　　12　　月　　28　　日
                　刑事第五庭　審判長法　官　吳　敦
                                　　法　官　張傳栗
                                　　法　官　陳祐治
以上正本證明與原本無異。
如不服本判決，應於收受送達後十日內向本院提出上訴書狀，其
未敘述上訴之理由者並得於提起上訴後十日內向本院補提理由書
（均須按他造當事人之人數附繕本）。
                                　　書記官　蔡慧娟
中　　華　　民　　國　　97　　年　　1 　　月　　2 　　日
附錄：本案論罪科刑法條全文
毒品危害防制條例第10條
施用第一級毒品者，處6月以上5年以下有期徒刑。
施用第二級毒品者，處3年以下有期徒刑。
